臺灣高等法院臺中分院刑事判決　　　　　　　　　　九十四年度上易字第一三○號
　　上　訴　人　臺灣台中地方法院檢察署檢察官
　　被　　　告　丙○○
　　被　　　告　乙○○
　　被　　　告　戊○○
右上訴人因傷害案件，不服臺灣台中地方法院九十三年度中簡上字第一八九號中華民
國九十三年十二月七日第一審判決（起訴案號：臺灣台中地方法院檢察署九十二年度
偵字第二七六六、二七七七、二一八０六號），提起上訴，本院判決如左：
      主  文
上訴駁回。
      理  由
一、本案經本院審理結果，認被告丙○○、乙○○、戊○○三人被訴傷害犯行係屬不
    能證明，其證據及理由，業據第一審判決書理由欄記載甚詳，爰引用之（如附件
    一之原審法院判決書）。原審以不能證明被告犯罪，而依刑事訴訟法第三百零一
    條第一項規定，諭知無罪之判決，經核認事用法，並無不合，檢察官上訴意旨雖
    猶以如上訴書所載之理由（如附件二之臺灣台中地方法院檢察署檢察官上訴書）
    ，而認被告丙○○、乙○○、戊○○三人有共同傷害告訴人己○○之犯行云云，
    然查(一)犯罪事實應依證據認定之，無證據不得推定其犯罪之事實，刑事訴訟法第
    一百五十四條定有明文；又認定不利於被告之事實，須依積極證據，苟積極證據
    不足為不利於被告事實之認定時，即應為有利於被告之認定，更不必有何有利之
    證據（最高法院三十年上字第八一六號判例參照），告訴人之告訴，係以使被告
    受刑事訴追為目的，是其陳述是否與事實相符，仍應調查其他證據以資審認。（
    五十二年台上字第一三○○號判例參照）。(二)本件告訴人己○○固堅指被告丙○○、乙○○、戊○○三人有共同傷害告訴人己○○之犯行，惟告訴人己○○於警
    偵訊及原審法院審理中之歷次指訴，就當時共有幾人，何人持何物毆打伊，究竟
    受何人毆打，被告三人分擔何行為，指訴不清，或前後不一，且核與告訴人楊冬
    梅於警詢時之指訴，當時到場之證人林國忠方面之人僅有六人，案外人邱菊並未
    到場，告訴人己○○指稱案外人邱菊當時亦在場，且案發後警方勘察現場，發現
    告訴人己○○所在之警衛室大門並未遭破壞等情，均不相符合，足見告訴人己○○之指訴不實，已據原審法院判決詳敘其理由，自難遽信告訴人己○○之指訴。
    (二)復參以重要現場目擊證人丁○○於原審法院証稱「伊看到己○○與人衝突時，
    己○○所在的警衛室只有一個門，沒有看到有人擋在門口」等語，亦足見告訴人
    己○○指訴：當時丙○○堵住門口，不讓伊出去云云，顯非事實。又重要現場目
    擊證人丁○○分別於偵查中及原審法院並証稱「伊也無法認出當初去Ｊ區管理室
    那群人。」及「伊當時站在對面的管理室離案發現場大約十幾公尺，伊無法看到
    己○○的警衛室裡面發生何事，伊有看到人影，但無法確定是何人。」等語，依
    重要現場目擊證人丁○○之上開證述，其無法辨識案發現場起衝突者係何人，且
    未見有人分持煙灰缸或徒手毆打告訴人己○○，自亦不能據以證明被告三人當時
    有參與毆告訴人己○○之行為，認告訴人己○○之指訴實在。(三)再按刑事被告依
法不負自證無罪之義務，在別無積極證據之情形下，被告之辯解縱有未合，惟在
    別無積極證據之情形下，自難違反刑事訴訟法第一百五十四條之規定，而推定被
    告有犯罪之事實，又按被告之陳述有部分前後不符，或相互間有所歧異時，究竟
    何者為可採，法院仍得本其自由心證予以斟酌，然其基本事實之陳述，若果與真
    實性無礙時，則仍非不得予以採信（最高法院七十四年度台上字第一五九九號判
    例參照）。本件被告丙○○、乙○○、戊○○三人於本院亦均否認有傷害告訴人
    ，且被告丙○○供稱「我沒有報警，聽說是警衛報警的，我也沒有說為了避免衝
    突才報警，：：我沒有進去管理室，當時只有林國忠、小吳兩人進去，而乙○○
    、戊○○則站在管理室門口，小吳的女友沒有進去，只在管理室門口附近。」等
    語，被告乙○○供稱「當時是林國忠、小吳進去管理室，其他人在門口附近，我
    曾經供述有三男三女一起去，是指一起到管理室附近，有的人沒有進去管理室，
    我們三人沒有共同阻擋告訴人。」等語，被告戊○○亦稱「我沒有進去管理室。
    」等語，所供被告丙○○、乙○○、戊○○三人沒有進去管理室打人，亦無共同
    阻擋告訴人逃生等之無傷害告訴人己○○之基本事實之陳述，尚核重要現場目擊
    證人丁○○上開所為証述互相為符合，縱然告訴人己○○指被告丙○○、乙○○
    、戊○○三人之陳述稍有部分枝節不符，惟本件其既無積極證據証明被告丙○○
    、乙○○、戊○○三人有共同傷害之情形下，自難遽以推定被告有傷害之犯罪事
    實自明。(四)從而，揆諸首揭法文規定及最高法院判例意旨，並無任何積極證據足
    資證明被告丙○○、乙○○、戊○○三人有何上開傷害之犯行，自難僅憑告訴人
    片面之指訴而入罪。此外，復查無其他確切證據，足認被告有何傷害犯行，不能
    證明被告犯罪，自應為無罪之諭知，公訴人認應就被告予以論罪科刑，而指摘原
    判決不當，為無理由，應予駁回。
二、據上論斷，應依刑事訴訟法第三百七十三條、第三百六十八條，判決如主文。
本案經檢察官甲○○到庭執行職務。
中       華       民      國      九十四      年     三     月    一    日
                                   臺灣高等法院臺中分院刑事第二庭
                                         審判長法　官  蕭  錦  鍾
                                               法　官  胡  森  田
            法　官  方  艤  駐
右正本證明與原本無異。
不得上訴。
                                               書記官  廖  次  芬
中     華     民     國     九十四     年      三      月      二       日
                                                              　　　　　ａ
